【裁判字號】    98,消債更,33
【裁判日期】    980806
【裁判案由】    更生程序
【裁判全文】
臺灣嘉義地方法院民事裁定  98年度消債更字第33號
聲  請  人  甲○○
代  理  人  張麗雪律師
上列聲請人因消費者債務清理事件聲請更生，本院裁定如下：
    主  文
更生之聲請駁回。
聲請費用由聲請人負擔。
    理  由
一、按債務人不能清償債務或有不能清償之虞者，得依本條例所
    定更生或清算程序，清理其債務。債務人無擔保或無優先權
    之債務總額未逾新臺幣（下同）1,200萬元者，於法院裁定
    開始清算程序或宣告破產前，得向法院聲請更生。再按債務
    人與金融機構協商成立者，不得聲請更生或清算。但因不可
    歸責於己之事由，致履行顯有重大困難者，不在此限；本條
    例施行前，債務人依金融主管機關協調成立之中華民國銀行
    公會會員辦理消費金融案件無擔保債務協商機制與金融機構
    成立之協商，準用前項之規定。法院開始更生程序之裁定，
    應載明其年、月、日、時，並即時發生效力。法院裁定開始
    更生或清算程序後，得命司法事務官進行更生或清算程序，
    必要時得選任律師、會計師或其他適當之自然人或法人一人
    為監督人或管理人，消費者債務清理條例第3條、第42條第
    1項、第151條第5項、第6項、第45條第1項、第16條第1項分
    別定有明文。
二、聲請意旨略以：聲請人有不能清償債務之情事，前以書面向
    最大債權銀行即安泰商業銀行股份有限公司（下稱安泰銀行
    ）請求共同協商債務清償方案，安泰銀行所提出之還款方案
    為期付11,924元，惟聲請人每月薪資除生活費外，尚有約
    8,000至9,000元之銀行扣款，扣薪後聲請人薪資顯不足以負
    擔還款方案，且其無擔保或無優先權之債務總額未逾1,200
    萬元，復未經法院裁定開始清算程序或宣告破產，爰依法聲
    請更生等語。
三、本院之判斷：
(一)經查，債務人主張其所負欠之無擔保或優先權債務總金額未
    超過1,200萬元，且於本件更生聲請前，已依消費者債務清
    理條例第151條規定向最大債權金融機構即安泰銀行請求共
    同協商，但協商未能成立等情，業據債務人提出債權人清冊
    、財團法人金融聯合徵信中心當事人綜合信用報告及前置協
    商不成立通知書為證，應為真實。
(二)債務人任職於東和真空鍍金股份有限公司，業據其提出薪資
    單影本為證，經核卷附稅務電子閘門財產所得調件明細表所
    示，債務人96年度所得為342,816元、97年度所得為352,928
    元，98年1、2月所得分別為21,850元、23,950元，是債務人
    前揭收入情形，應以每月28,521元為可採[計算式：(342816
    ＋352928＋21850＋23950)/26=28521，元以下四捨五入]。
(三)債務人主張其支出包括每月交通費1,500元、水電費1,000元
    、管理費1,100元、房屋貸款3,000元、餐費4,500元，雜支
    1,500元、電話費500元、瓦斯費500元等語。經查：
 1、按消費者債務清理條例之立法目的，乃在使陷於經濟上困境
    之消費者，得藉由更生或清算程式，清理債務，以妥適調整
    其與債權人之權利義務關係，並非幫助債務人保持其舊有之
    生活水平，或幫助其履行法定扶養義務，故債務人果有不能
    清償債務或有不能清償之虞等情事，其生活程度自應受相當
    之限制，否則對債權人即屬不公，應先敘明。
 2、債務人主張其每月交通費1,500元，由債務人位於嘉義縣水
    上鄉之住所，至位於嘉義縣民雄鄉之東和真空鍍金股份有限
    公司工作，距離非短，是此部分應列入計算；水電費每月
    1,000元，業據債務人提出收據為憑，金額尚屬合理；管理
    費1,100元部分，債務人提出管理委員會收費單為證，堪認
    真實；房屋貸款部分3,000元部分，因債務人居住女兒名下
    房屋，共同分擔每月貸款本息並非無由，允予列算；每月餐
    費4,500元、雜支1,500元及瓦斯費500元部分，均為一般最
    低生活水準所必需，是此金額亦屬必要，准予列計。電話費
    每月500元部分，債務人所提出繳費通知雖顯逾此金額，本
    院審酌債務人業務之工作性質及通常生活所需，認電話費仍
    應以每月500元為妥。
 3、如前所述，債務人每月必要支出合計13,600元（計算式：
    1500+1000+1100+3000+4500+1500+500+500=13600）。
(四)綜上，債務人任職於東和真空鍍金股份有限公司，平均每月
    收入28,521元；另依聲請人提出之匯款回條聯及薪資袋所示
    ，聲請人自96年4月起每月遭扣薪約8,000至9,000元，然收
    款人為永豐信用卡股份有限公司、台新國際商業銀行、遠東
    國際商業銀行及華南銀行，然此部分如經成立協商，依法聲
    請人僅需依協商之還款方案清償，上揭強制執行扣薪部分即
    不能繼續，故此部分不予列計；而債務人與安泰銀行協商時
    ，該銀行要求債務人分180期，利率3%，每月繳款11,942元
    等情，有安泰銀行98年7月24日陳報狀在卷可證。顯見債務
    人每月收入扣除前揭必要費用後，故債務人每月尚餘14,921
    元可供支配，並無不能負擔協商金額11,942元之情事。是聲
    請人既無不能清償債務或有不能清償之虞情形，故聲請人主
    張之情節難謂與消費者債務清理條例第3條所定要件相符，
    且上開欠缺又屬無從補正，依上說明，自應駁回其更生之聲
    請。
四、末按，聲請人如認原前置協商還款條件仍屬過苛，以聲請人
    有固定之職業及一定之收入，仍有清償債務之能力，自非不
    得再與其債權銀行進行協商，俾便求得適當之履債方式以資
    解決，併此敘明。
中    華    民    國    98    年    8     月     6    日
                  民事第一庭法      官  陳俞婷
上為正本係照原本作成。
本件不得抗告。
中    華    民    國    98    年    8     月     6    日
                            書  記  官  劉怡欣


司法院資訊處製作；財團法人民間司法改革基金會備份。
